【裁判字號】    99,簡,9
【裁判日期】    990722
【裁判案由】    清償債務
【裁判全文】
臺灣臺北地方法院民事判決                 99年度簡字第9號
原      告  太平洋電線電纜股份有限公司
法定代理人  乙○○
訴訟代理人  丙○○
            甲○○
被      告  蔡正廷律師（即丁○○之破產管理人）
上列當事人間請求清償債務事件，本院判決如下：
    主      文
原告之訴駁回。
訴訟費用由原告負擔。
    事實及理由
壹、程序方面
    按當事人受破產之宣告者，關於破產財團之訴訟程序，在依
    破產法有承受訴訟人或破產程序終結以前當然停止，民事訴
    訟法第174條第1項定有明文。查本件原告於民國97年12月10
    日起訴請求被告即丁○○給付新臺幣（下同）50萬元及自支
    付命令送達之翌日起至清償日止，按年息5%計算之利息，嗣
    本院於98年12月31日以97年度破更二字第13號裁定宣告丁○
    ○破產，並於99年3月29日由以本院99年度執破字第1號選任
    蔡正廷律師為破產管理人，繼蔡正廷律師於99年6月4日具狀
    聲明承受訴訟（見本院卷第278、279頁），經核與前開規定
    並無不合，應予准許。
貳、實體方面：
一、原告起訴主張略以：訴外人卜樂視國際媒體股份有限公司（
    下稱卜樂視公司，原名稱太平洋世代直播股份有限公司）邀
    同被告即丁○○及訴外人孫道存為連帶保證人，於91年5月7
    日向訴外人中華商業銀行股份有限公司（下稱中華商銀）借
    款188,000,000元（下稱系爭借款），借款期間自91年5月10
    日起至91年11月10 日止，約定利息按年利率8.75%機動計算
    ，按月付息，如有逾期攤還本金，逾期清償在6個月以內者
    ，按上開利率10%，超過6個月者，超過部分按上開利率20%
    計付違約金，嗣變更借款期限為自91年03月10日至92年11月
    10日，利息自91年11月10日起至92年09月30日止，按年息4%
    固定計算，自92年10月01日起至92年11月10日，按中華商銀
    基本利率加碼年息0.135%機動計算，卜樂視公司並與被告及
    孫道存共同簽發發票日為91年5月8日、金額為188,000,000
    元、未載到期日之本票一紙予中華商銀，且由原告簽發發票
    日及金額相同之本票（下稱系爭本票）一紙予中華商銀，一
    同作為系爭借款清償之擔保。詎卜樂視公司自93年6月起即
    未依約清償系爭借款，中華商銀乃持系爭本票請求原告代為
    清償系爭借款，原告從93年9月10日迄至98年9月10日時，已
    陸續代卜樂視公司向中華商銀清償系爭借款金額共計為108,
    417,802元。而原告並未指派被告擔任卜樂視公司之負責人
    ，則原告因擔保系爭借款而簽發系爭本票，且因負擔該本票
    發票人責任遭中華商銀追償，因而代卜樂視公司清償上開金
    額，就所清償之金額部分，依關於共同保證人應負連帶責任
    及連帶債務人間應平均分擔義務之求償權規定，被告應就其
    分擔之數額即上開清償金額之3分之1清償原告。惟考量執行
    實益，原告僅先就被告應分擔數額之一部即50萬元請求，爰
    依民法第748條、第280條前段、第281條第1項之規定，聲明
    ：被告應給付原告500,000元，並自支付命令狀送達之翌日
    起至清償日止，按年息5%計算之利息。
二、被告答辯略以：卜樂視公司是原告所投資之公司，被告於89
    年至92年間擔任原告公司之總經理，乃受原告委任擔任卜樂
    視公司之負責人，並因是負責人之故，始於卜樂視公司借款
    時擔任連帶保證人，因此，被告乃係為處理委任事務，而負
    擔連帶保證債務，未獲任何額外利益，僅增加義務，原告既
    為委任人，本應由原告清償，原告未向最終應負責之卜樂視
    公司追償，卻向被告請求償還分擔額，亦違反誠信原則並構
    成權利濫用，何況被告與原告間並無共同保證關係，原告未
    依法先就系爭借款之擔保物拍賣取償，在其拋棄擔保物擔保
    範圍內，被告同免責任，且原告簽發系爭本票之隱存保證行
    為，違反公司法第16條規定，不具合法性，另原告係以質權
    人身分清償系爭借款，並無向被告請求償還分擔額之權利等
    語，並答辯聲明：原告之訴駁回。
三、按原告之訴，依其所訴之事實，在法律上顯無理由者，法院
    得不經言詞辯論，逕以判決駁回之，民事訴訟法第249條第2
    項定有明文。次按對於破產人之債權，在破產宣告前成立者
    ，為破產債權，但有別除權者，不在此限；破產債權，非依
    破產程序，不得行使，破產法第98條、第99條亦分別定有明
    文。是破產債權非依破產程序，不得行使，而破產債權之範
    圍，如何申報，何時依何種方法、順序及比例就破產財團之
    財產而為分配，悉依破產法規定之程序為之，俾各破產債權
    人獲得平等之清償，以實現債務人之財產為全體債權人債權
    總擔保之原則，該破產債權人應僅可依破產程序行使其債權
    以受清償，自不得另以訴訟方法或其他非訟程序行使其權利
    之餘地（參照最高法院91年度台抗字第457號裁判），如債
    權人就破產債權訴請清償，即屬欠缺權利保護要件（最高法
    院70年度台上字第4328號判決參照）。
四、經查，本件被告即丁○○經本院於98年12月31日以97年度破
    更二字第13號裁定宣告破產之事實，為兩造所不爭執，且有
    該裁定在卷可證（見本院卷第282、283頁），而原告主張被
    告丁○○應依連帶債務人間平均分擔債務之求償規定，給付
    原告代為清償系爭借款之分擔額之債權，係發生於被告丁○
    ○破產宣告前，故本件原告之債權顯為破產債權，揆諸前揭
    說明，應依破產程序行使，不得另以訴訟方法行使權利，是
    原告對被告丁○○提起本件給付連帶債務之分擔額之訴，已
    無權利保護必要，原告之訴顯無理由，爰不經言詞辯論，逕
    以判決駁回之。
五、據上論結，原告之訴顯無理由，爰依民事訴訟法第249條第2
    項、第78條，判決如主文。
中    華    民    國    99    年    7     月    22    日
                  民事第一庭法  官  賴秀蘭
以上正本係照原本作成。
如對本判決上訴，須於判決送達後20日內向本院提出上訴狀。
中    華    民    國    99    年    7     月    22    日
                            書記官  李佩芳

司法院資訊處製作；財團法人民間司法改革基金會備份。
